臺灣臺北地方法院民事判決　九十一年度簡上字第五二九號
　　上　訴　人　己○○
　　訴訟代理人　戊○○
　　　　　　　　丁○○
　　被上訴人　　香港商東亞銀行有限公司台北分公司
　　法定代理人　甲○○
　　訴訟代理人　丙○○
　　　　　　　　乙○○
右當事人間請求清償保證票據債務事件，上訴人對於中華民國九十一年五月三十日本
院台北簡易庭九十一年度北簡字第六八六一號第一審判決提起上訴，本院判決如左：
    主  文
上訴駁回。
第二審訴訟費用由上訴人負擔。
    事  實
甲、上訴人方面：
  一、聲明：原判決廢棄，被上訴人在第一審之訴駁回。
  二、陳述：除與原審判決書所載者相同茲予引用外，補稱：
  （一）上訴人為訴外人李國祥保證乃八十八年四月七日所發生之約定為單筆定期債
        務保證，與最高法院五十年台上字第一四七０號判例所稱一定期間為保證者
        不同。
  （二）至於被上訴人提出之保證書，乃屬典型之定型化契約其期間為過去、現在、
        將來之債務，依據消費者保護法第十二條之規定，應屬於無效，故上訴人無
        庸就本件保證債務負責。
  三、證據：除援用原審之立證方法，另提出被上訴人另案起訴狀影本為證。
乙、被上訴人方面：
  一、聲明：駁回上訴。
  二、陳述：除與原審判決書所載者相同茲予引用外，補稱：
      民法第七百五十五條所謂債權人允許債務人延期清償，係指債務人對債權人原
      約定之定期債務，經債權人允許其延期清償而言。如約定保證人於一定期間內
      為保證者，則此一定期間內所發生之債務，如債權人允許主債務人延期清償，
      所展延之清償期仍在該一定期間內，自無民法第七百五十五條之適用。
  三、證據：除援用原審之立證方法外，另提出安泰集團員工貸款條件契約文件為證
      。
    理      由
一、按攻擊或防禦方法，除別有規定外，應依訴訟進行之程度，於言詞辯論終結適當
    時期提出之。當事人意圖延滯訴訟，或因重大過失，逾時始行提出攻擊或防禦方
    法者，法院得駁回之。民事訴訟法第一百九十六條定有明文。經查：本件上訴人
    於第一審訴訟程序中對被上訴人所發之支付命令提出異議、第一審言詞辯論前所
    提出之答辯狀甚或第二審準備程序中均未提出對於本件其所擔任保證責任金額之
    抗辯，然於本院進行言詞辯論時，方具狀辯稱被上訴人對主債務人（即訴外人李
    國祥）之債權本金餘額為肆拾壹萬捌仟玖佰柒拾壹元（參上訴人於九十一年八月
    十三日所提出上訴補充理由狀）。按保證債務，除契約另有訂定外，包含主債務
    之利息、違約金、損害賠償及其他從屬於主債務之負擔。民法第七百四十條定有
    明文。本件上訴人所負擔之保證責任自應以訴外人李國祥所負責任為限，上訴人
    遲至本院言詞辯論期日方提出主債務人債權金額之抗辯，顯係意圖延滯訴訟，有
    違「適時提出主義」，本院自得就此部分上訴人之抗辯予以駁回，不予審酌，合
    先敘明。
二、被上訴人起訴主張：訴外人李國祥於民國八十八年四月七日邀被告為連帶保證人
    ，向原告借款新台幣（下同）六十萬元，約定借款期限自八十八年四月十五日起
    至九十五年四月十五日止按月分期清償，利息按年息百分之九計付，遲延履行給
    付本金或利息時，除仍按上開利率計息外，逾期在六個月以內償還者，按照上開
    利率百分之十加付違約金，逾期超過六個月者，其超過六個月部份，加倍計付，
    並約定如有停止付款或拒絕承兌或付款者，或任何一宗債務不依約清償本金或付
    息者．．．．等情形，債務視為全部到期，訴外人李國祥及上訴人並共同簽發面
    額六十萬元，利息按百分之九計付之本票一紙交予被上訴人收執。詎李國祥自九
    十年八月十五日起即未按期繳息，依約已喪失期限利益，視為全部到期，計尚欠
    本金四十四萬六千四百四十八元及自九十年七月十五日起至清償日止按年息百分
    之九計算之利息暨逾期在六個月以內者，按上開利率百分之十，逾期六個月以止
    者，按上開利率百分之二十計算之違約金未清償，上訴人為李國祥之連帶保證人
    ，自應負給付責任，經被上訴人函告催繳後，置之不理，爰依借款保證及票據關
    係，請求上訴人給付肆拾肆萬陸仟肆佰肆拾捌元及利息、違約金。
三、上訴人則以：本件因訴外人李國祥未按期清償致視為全部到期，上訴人之保證責
    任亦視為到期，本票之到期日亦記載為九十年七月十五日，故上訴人之保證責任
    至九十年七月十五日止，嗣被上訴人未經上訴人之同意，於九十一年三月七日與
    李國祥達成展延十期之協議，惟被上訴人並未同意其延期，依民法第七百五十五
    條之規定，自不負延期後之保證責任及被上訴人提出之保證書，乃屬典型之定型
    化契約，依據消費者保護法第十二條之規定，應屬於無效，故上訴人無庸就本件
    保證債務負責等語置辯。
四、被上訴人主張之事實業經提出本票、授信約定書、保證書、活期存款對帳單、匯
    款回條及放款明細帳等件為證，且上訴人對擔任李國祥之連帶保證人之事實不爭
    執，自堪信此部分之原告此部分之主張為真實。然上訴人仍以前詞置辯，故本件
    之主要爭點即在本案是否有民法第七百五十五條及消費者保護法第十二條之適用
    。
五、按就定有期限之債務為保證者，如債權人允許主債務人延期清償時，保證人除對
    於延期已為同意外，不負保證責任，固為民法第七百五十五條所明定。但約定保
    證人於一定期間內為保證者，則在此一定期間內所發生之債務，如債權人允許主
    債務人延期清償，而所延展之清償期仍在該一定期間內者，保證人自不得援引前
    開法條，而主張不負保證責任，最高法院五十年台上字第一四七０號判例可資參
    照。經查：
（一）訴外人李國祥與被上訴人之借款期限係自八十八年四月十五日起至九十五年四
      月十五日止之事實，業據被上訴人提出安泰集團員工貸款條件契約文件為證，
      且為上訴人所不爭執，依保證書首段之約定，上訴人對李國祥在九十五年四月
      十五日以前所生之債務，均負保證人之責任。嗣訴外人李國祥因自九十年八月
      十五日起即未按期繳息，致依約喪失期限利益，視為全部到期，惟其效力僅指
      李國祥喪失原先約定之期限利益，不得再分期繳付，須一次繳清而已，非指原
      來之借款期限因此縮短至九十年八月十五日，何況李國祥未清償之債務係發生
      在九十年八月十五日前，尚在原定保證期間九十五年四月十五日之內，依約上
      訴人本應負保證責任。
（二）被上訴人於九十一年三月七日與李國祥為延期清償之協議，允諾李國祥自九十
      一年三月十五日至九十一年十月十五日止分十期清償，為兩造所不否認，其最
      後清償期限為九十一年十月十五日，亦仍在九十五年四月十五日之保證期間內
      ，按諸前揭判例意旨，上訴人仍應負保證責任，不得援民法七百五十五條之規
      定，而主張不負保證責任。
（三）上訴人復辯稱：依據最高法院四十三年度台上字第一九二號判例之要旨，可知
      本件並無最高法院五十年台上字第一四七０號判例之適用。惟按最高法院四十
      三年台上字第一九二號判例之要旨，雖指概括保證如在保證期間內所發生之債
      務，不問次數若干，均應負保證責任，縱使債權人同意主債務人某一次借貸延
      期清償，而該一次借貸所延展之期間如在原約定保證期間內，仍應負擔保證責
      任。其僅例示概括保證之類型中，保證期間內延期清償保證人仍不能免除保證
      責任，並未排除主債務人為單筆借貸時之適用，故尚不得由最高法院前開判例
      ，遽推得本件上訴人可無庸負擔保證責任。
六、復按所謂消費者，依消費者保護法第二條之立法解釋，指以消費為目的而為交易
    。使用商品或接受服務而言。而銀行或其他金融機構與連帶保證人間所訂立之保
    證契約，乃保證人擔保借款人對金融機構債務之清償責任，金融機構對保證人並
    未提供任何商品或服務，保證人並未因有保證契約而自銀行獲得報償，其性質應
    屬單務、無償契約，尚非屬消費者保護法之有關消費法律關係，自無該法之適用
    。（最高法院八十八年度台上字第二０五三號判決參照）。經查：本件上訴人係
    擔任訴外人李國祥之保證人，其與被上訴人所簽定之保證契約，為單務、無償契
    約，故本件自無消費者保護法之適用。
七、綜上所述，本件被上訴人主張上訴人既為李國祥之保證人，自應就保證範圍內負
    擔清償責任，而本件雖被上訴人於行使加速條款後同意主債務人延期清償但仍於
    保證期限內，故自無民法第七百五十五條之適用，上訴人所辯均為無可取。從而
    ，被上訴人本於保證契約請求上訴人給付借款肆拾肆萬陸仟肆佰肆拾捌元及利息
    、違約金為有理由，應予准許。是則，原審依之連帶保證之法律關係判命上訴人
    如數給付，並宣告假執行，於法並無不合。上訴意旨指摘原判決不當，求予廢棄
    改判，應予駁回其上訴。
八、本件事證已臻明確，兩造其餘攻擊防禦方法，核予判決結果不生影響，爰不一一
    論述，併此敘明。
九、據上論結，本件上訴為無理由，依民事訴訟法第四百三十六條之一第三項、第四
    百四十九條第一項、第七十八條，判決如主文。
中　　　華　　　民　　　國　　九十一　　年　　　八　　　月  　十六　 　 日
                                            民事第四庭審判長法官　謝明珠
                                                            法官  洪于智
                                                            法官  黃柄縉
右為正本係照原本作成
如對本判決上訴，須於判決送達後廿日內向本院提出上訴狀
中　　　華　　　民　　　國　　九十一　　年　　　八　　　月　　 十二　　 日
~B法院書記官　楊湘雯
